臺灣板橋地方法院刑事判決　　　　　　　96年度訴字第2220號
公　訴　人　臺灣板橋地方法院檢察署檢察官
被　　　告　甲○○
　　　　　　　　　　　市士林區戶政事務所）
上列被告因違反毒品危害防制條例案件，經檢察官提起公訴（96
年度毒偵字第2977、3295、3323號），被告於準備程序中對被訴
之事實為有罪陳述，本院合議庭裁定由受命法官獨任行簡式審判
程序，並判決如下：
    主  文
甲○○施用第一級毒品，累犯，處有期徒刑壹年，減為有期徒刑
陸月；扣案之第一級毒品海洛因陸包（合計淨重肆點壹公克）
沒收銷燬之，盛裝上開海洛因之外包裝袋陸只沒收。又施用第二
級毒品，累犯，處有期徒刑拾月，減為有期徒刑伍月；扣案之第
二級毒品安非他命拾肆包（合計淨重貳拾捌公克）沒收銷燬之，
盛裝上開安非他命之外包裝袋拾肆只、安非他命吸食器組均沒
收。應執行有期徒刑拾月。扣案之第一級毒品海洛因陸包（合計
淨重肆點壹公克）、第二級毒品安非他命拾肆包（合計淨重貳
拾捌公克）沒收銷燬之；盛裝上開海洛因之外包裝袋陸只、盛裝
上開安非他命之外包裝袋拾肆只、安非他命吸食器組，均沒收
。
    事  實
一、甲○○前於民國85年間，因違反麻醉藥品管理條例案件，經
    本院於86年2 月4 日以85年度易字第7022號判決，判處有期
    徒刑5 月，如易科罰金，以銀元300 元折算1 日確定。嗣於
　　85年間，因違反動產擔保交易法案件，經台灣台北地方法院
  　於85年12月12日以85年度店簡字第243 號判決，判處拘役50
    日，如易科罰金，以銀元300 元折算1 日確定，罰金銀元
    6,000 元，如易服勞役，以銀元300 元折算1 日確定。又於
    86年間，因違反麻醉藥品管理條例案件，經本院於87年1 月
    26日以87年度易字第324 號判決，判處有期徒刑6 月，如易
    科罰金，以銀元300 元折算1 日確定。上開案件經接續執行
    ，入監服刑後於87年12月18日縮刑期滿執行完畢。嗣於88年
    間，因犯搶奪罪，經本院於90年5 月11日以89年度訴字第
    1423號判決，判處有期徒刑8 月確定。復於88年間，因違反
    毒品危害防制條例案件，經本院於89年5 月3 日以89年度易
    字第915 號判決，判處有期徒刑6 月，如易科罰金，以銀元
    300 元折算1 日確定。上開2 案經裁定合併定執行刑，應執
    行有期徒刑1 年1 月確定。再於89年間，因施用第二級毒品
    案件，經本院於90年4 月30日以90年度易字第1034號判決，
    判處有期徒刑6 月，如易科罰金，以銀元300 元折算1日確
　　定。又於90年間，因犯竊盜罪，經本院於93年9 月30日以93
  　年度簡字第3991號判決，判處有期徒刑6 月，如易科罰金，
　　以銀元300 元折算1 日確定。再於91年間，因施用第一級毒
  　品及第二級毒品案件，經本院於91年6 月20日以91年度訴字
    第828 號判決，分別判處有期徒刑10月、7 月。上開4 案經
　　裁定合併定執行刑，應執行有期徒刑2 年2 月確定，再與前
  　述有期徒刑1年1月接續執行後，於94年11月24日縮短刑期假
　　釋出監，假釋期間付保護管束，嗣於95年2 月21日保護管束
　　期滿，假釋未經撤銷而視為已執行完畢（於本案構成累犯）
  　。復於95年間，因施用毒品案件，經台灣高等法院於96年6
    月7 日以96年度上易字第736 號判決，判處有期徒刑8 月確
    定（尚未執行完畢，於本案不構成累犯）。其間，甲○○因
    施用毒品案件，經本院於88年5 月28日以88年度毒聲字第
    3320號裁定應送勒戒處所觀察、勒戒，因無繼續施用毒品之
    傾向，於88年6 月14日釋放出所，經台灣板橋地方法院檢察
    署檢察官於同日以88年度偵字第13430 號不起訴處分確定。
    又於88年間，因施用毒品案件，經本院於88年9 月2 日以88
    年度毒聲字第5526號裁定應送勒戒處所觀察、勒戒，因有繼
    續施用毒品之傾向，經本院於89年1 月14日以89年度毒聲字
    第306 號裁定令入戒治處所施以強制戒治1 年，嗣經本院以
    89年度毒聲字第4119號裁定停止戒治，所餘戒治期間付保護
    管束，並於89年8 月25日釋放出所。嗣經本院於89年12月15
    日以89年度毒聲字第7105號裁定撤銷保護管束並令入戒治處
    所施以強制戒治，嗣於92年2 月20日執行完畢出所。
二、詎甲○○仍不思悔改，明知海洛因、安非他命分別係毒品危
    害防制條例所規定之第一級、第二級毒品，不得非法持有、
    施用，竟於上開強制戒治執行完畢釋放後5 年內，基於反覆
    持續施用第一級毒品海洛因及第二級毒品安非他命之包括犯
    意，分別為以下施用毒品之犯行：
  (一)於96年4 月12日16時許，在台北縣三重市○○街41號5 樓50
    6 室住處，以將毒品海洛因摻入香煙內吸食之方式，施用第
    一級毒品海洛因1 次。另於同日21時許，在上址，以將毒品
    安非他命置於吸食器內點火加熱燒烤產生煙霧吸聞之方式，
    非法施用安非他命1次。嗣於96年4 月13日凌晨零時40分許
    ，在上址住處為警查獲，並扣得第一級毒品海洛因4 包（合
    計淨重3.58公克、空包裝 總重1.62公克、純度23.60%、純
　　質淨重0.84公克）、第二級毒品安非他命14包（合計淨重28
  　公克）、安非他命吸食器3組。
  (二)於96年4 月21日23時許，在台北縣三重市○○街41號5 樓50
 　　6 室住處，以將毒品海洛因摻入香煙內吸食之方式，施用
　　第一級毒品海洛因1 次。另於96年4 月22日凌晨1時許為警
　　查獲後採集尿液前96小時內某時，在不詳地點，以將毒品安
  　非他命置於吸食器內點火加熱燒烤產生煙霧吸聞之方式，非
    法施用安非他命1 次。嗣於96年4 月22日凌晨1 時許，在台
    北縣三重市○○路○ 段50號前為警查獲，並扣得第一級毒品
    海洛因1 包（淨重0.54公克、空包裝重0.24公克）。
  (三)於96年4 月24日17時許為警查獲後採集尿液前26小時內某時
    ，在不詳地點，以將毒品海洛因摻入香煙內吸食之方式，施
    用第一級毒品海洛因1 次。另於96年4 月24日17時許為警查
　　獲後採集尿液前96小時內某時，在不詳地點，以將毒品安非
　　他命置於吸食器內點火加熱燒烤產生煙霧吸聞之方式，非法
  　施用安非他命1 次。嗣於96年4 月24日17時許，在台北縣三
    重市○○路、自強路口為警查獲，並扣得第一級毒品海洛因
    1 包（淨重0.01公克、空包裝重0.22公克）。
三、案經基隆市政府警察局第三分局、台北縣政府警察局三重分
    局分別移送臺灣板橋地方法院檢察署檢察官偵查起訴。
　　理  由
壹、程序部分：按除被告所犯為死刑、無期徒刑、最輕本刑為3
    年以上有期徒刑之罪或高等法院管轄第一審案件者外，於第
    一次審判期日前之準備程序進行中，被告先就被訴事實為有
    罪之陳述時，審判長得告知被告簡式審判程序之旨，並聽取
    當事人、代理人、辯護人及輔佐人之意見後，裁定進行簡式
    審判程序，刑事訴訟法第273條之1第1項定有明文。經核本
    件被告甲○○所犯係死刑、無期徒刑、最輕本刑為3年以上
    有期徒刑以外之罪，其於準備程序中就被訴事實為有罪之陳
    述，經法官告知簡式審判程序之旨，並聽取公訴人、被告之
    意見後，本院爰依首揭規定，合議裁定由受命法官獨任進行
    簡式審判程序，合先敘明。
貳、實體部分：
一、訊據被告甲○○對於上揭時地，施用第一級毒品海洛因、第
    二級毒品安非他命之犯罪事實，於本院審理中坦承不諱，並
    有供被告施用之第一級毒品海洛因6 包、第二級毒品安非他
    命14包、安非他命吸食器3 組扣案可資佐證。又被告經警先
    後3 次查獲所採集尿液經送鑑定，亦呈海洛因代謝嗎啡、安
    非他命類陽性反應，有臺灣尖端先進生技醫藥股份有限公司
    96年4 月25日濫用藥物尿液檢驗報告、台灣檢驗科技股份有
    限公司96年5 月2 日、96年5 月10日濫用藥物尿液檢驗報告
    共3 份在卷可稽。而上述於96年4 月12日為警查扣之毒品4
    包，含第一級毒品海洛因成份，合計淨重3.58公克、空包裝
    總重1.62公克、純度23.60%、純質淨重0.84公克，此有法務
    部調查局96年7 月9 日調科壹字第09623054810 號鑑定書附
    卷可參；另於96 年4 月22日為警查扣之毒品1 包，含第一
　　級毒品海洛因成份，淨重0.01公克、空包裝重0.22公克，此
  　有法務部調查局96年5 月21日調科壹字第09623044140 號鑑
    定書1 份在卷可稽；又於96年4 月24日為警查扣之毒品1 包
　　，含第一級毒品海洛因成份，淨重0.54公克、空包裝重0.24
　　公克，此有法務部調查局96年5 月4 日調科壹字第09623039
　　310 號鑑定書1 份在卷可稽。此外，復有本院96年4 月11日
  　96度聲搜字第1536號搜索票、基隆市政府警察局第三分局搜
    索扣押筆錄、扣押物品目錄表各1份、台北縣政府警察局三
　　重分局搜索扣押筆錄、扣押物品目錄表各2 份、尿液檢體對
  　照表3 份在卷可參。足徵被告上開自白核與事實相符，堪以
    採憑。
二、再查，被告甲○○因施用毒品案件，經本院於88年5月28日
　　以88年度毒聲字第3320號裁定應送勒戒處所觀察、勒戒，因
  　無繼續施用毒品之傾向，於88年6 月14日釋放出所，經台灣
    板橋地方法院檢察署檢察官於同日以88年度偵字第13430 號
    不起訴處分確定。又於88年間，因施用毒品案件，經本院於
    88年9 月2 日以88年度毒聲字第5526號裁定應送勒戒處所觀
    察、勒戒，因有繼續施用毒品之傾向，經本院於89年1 月14
    日以89年度毒聲字第306 號裁定令入戒治處所施以強制戒治
    1 年，嗣經本院以89年度毒聲字第4119號裁定停止戒治，所
    餘戒治期間付保護管束，並於89年8 月25日釋放出所。嗣經
    本院於89年12月15 日 以89年度毒聲字第7105號裁定撤銷保
    護管束並令入戒治處所施以強制戒治，嗣於92年2 月20日執
    行完畢出所，此有台灣高等法院被告前案紀錄表在卷可憑，
    是被告係於強制戒治執行完畢釋放後5 年內再犯本件施用第
　　一級毒品、第二級毒品之罪。本案事證明確，被告犯行洵堪
  　認定，應依法論科。
三、按海洛因、安非他命係毒品危害防制條例第2條第2項第1款
    、第2款所明定之第一級、第二級毒品，不得非法持有、施
    用。核被告甲○○所為，係犯毒品危害防制條例第10條第1
    項之施用第一級毒品罪及同條第2項之施用第二級毒品罪。
    其施用第一級毒品海洛因前後持有海洛因，施用第二級毒品
　　安非他命前持有安非他命之低度行為，應分別為施用海洛因
    、安非他命之高度行為所吸收，均不另論罪。次按「施用毒
    品行為，大多具有成癮性，故毒品危害防制條例之施用第一
    級或第二級毒品罪，依該條例之立法意旨，原即預定其有反
　　覆施用第一級或第二級毒品之性質，固得認屬學理上所稱『
　　集合犯』而為包括之一罪。然對依集合犯而論以包括一罪之
　　判斷，仍不能無限擴張，其一罪範圍之認定，必須與上揭連
　　續犯刪除之立法旨趣相契合，苟行為人主觀上，非出於一個
　　決意，客觀上各行為間，又無密切接近關係，依一般社會通
　　念，認不應評價為一罪方合於刑罰公平原則時，自不能悉數
　　率皆論以一罪。」（最高法院96年度台上字第2083判決可資
　　參照）。本案檢察官起訴被告施用第一級毒品海洛因3次、
　　施用第二級毒品安非他命3次，其施用上開毒品之時空密切
　　接近，方法亦相同，應係基於包括犯意而反覆持續為之，是
　　於刑法評價上，應成立集合犯而論以包括一罪。至於被告另
  　被訴於95年12月18日某時，施用第一級毒品海洛因；另於95
    年12月18日上午5 時許，施用第二級毒品安非他命，經檢察
    官於96年6 月10日以96年度毒偵字第103 號起訴後現由本院
　　另案審理，惟上開二者之犯罪時間相距近5 個月，被告主觀
  　上是否出於毒品成癮性之一次決意，即非無疑，又此二者相
　　隔既達五個月之久，客觀上，實亦難認其係在「密切接近」
  　之一定時間為之，故於刑法評價上，依社會健全觀念，要難
　　認彼此具有「集合犯」之一罪性質。又被告所犯上開二罪間
  　，時間、犯意各別，構成要件互殊，應予分論併罰。另被告
    前有如事實欄所載之犯罪執行完畢紀錄，有前揭臺灣高等法
    院被告前案紀錄表在卷可稽，其於受有期徒刑執行完畢5 年
    內，故意再犯本件有期徒刑以上罪，為累犯，應依法加重其
    刑。爰審酌被告有如上所述之前科資料，有台灣高等法院被
    告前案紀錄表在卷可憑，可見其素行不佳，本案犯罪之動機
    、目的、手段，施用毒品戕害被告一己之身心健康，所生危
    害，兼衡被告係高中肄業之智識程度（見警詢筆錄記載），
    及其犯後坦承犯行之態度等一切情狀，分別量處如主文所示
    之刑。末查，本案被告犯罪時間在96年4 月24日以前，合於
    中華民國96年罪犯減刑條例第2 條第1 項第3 款、第7 條之
　　減刑條件，應減其宣告刑2 分之1 ，並諭知易科罰金之折算
  　標準，以資懲儆
四、扣案之海洛因共計6 包（4 包、1 包、1 包之淨重分別為
    3.58 公 克、0.54、0.01公克），係第一級毒品；另扣案之
    安非他命14包（合計淨重28公克），係第二級毒品，業如前
    述，應依毒品危害防制條例第18條第1 項前段之規定，宣告
    沒收銷燬之。至該毒品海洛因5 包、安非他命14包之外包裝
    ，係用於包裹毒品，防其裸露、潮濕，便於持有、攜帶施用
    ，另扣得安非他命吸食器1 組，均係供本件犯罪所用之物，
    且係被告所有，此據被告供明在卷，爰依刑法第38條第1 項
    第2 款規定，均併予宣告沒收。
據上論斷，應依刑事訴訟法第273條之1第1項、第299條第1項前
段，毒品危害防制條例第10條第1項、第2項、第18條第1項前段
，刑法第11條前段、第47條第1項、第51條第5款、第38條第1項
第2款，中華民國九十六年罪犯減刑條例第2條第1項第5款、第7
條，判決如主文。
本案經檢察官曾文鐘到庭執行職務。
中　　華　　民　　國　　96　　年　　8 　　月　　31　　日
                 刑事第十庭  法　官　侯志融
以上正本證明與原本無異。
如不服本判決應於送達後十日內向本院提出上訴狀。
                             書記官張玉如
中　　華　　民　　國　　96　　年　　8　　 月　　31　　日
附錄本案論罪科刑法條全文：
毒品危害防制條例第十條
施用第一級毒品者，處六月以上五年以下有期徒刑。
施用第二級毒品者，處三年以下有期徒刑。
